【裁判字號】    95,上訴,24
【裁判日期】    950222
【裁判案由】    違反毒品危害防制條例
【裁判全文】
臺灣高等法院高雄分院刑事判決          95年度上訴字第24號
    上  訴  人
    即  被  告  甲○○
上列上訴人因違反毒品危害防制條例案件，不服臺灣高雄地方法
院94年度訴字第3695號中華民國94年12月15日第一審判決（起訴
案號：臺灣高雄地方法院檢察署94年度毒偵字第7792號），提起
上訴，本院判決如下：
    主  文
上訴駁回。
    事  實
一、甲○○前因施用第一級毒品海洛因案件，經臺灣高雄地方法
    院以91年度毒聲字第1003號裁定送觀察、勒戒後，認無繼續
    施用毒品之傾向，業經臺灣高雄地方法院檢察署檢察官於民
    國91年3 月29日，以91年度毒偵字第958 號不起訴處分確定
    。其猶未戒毒癮，竟於91年7 月間，再因施用第一級毒品海
    洛因（下稱海洛因）案件，再經該署檢察官以91年度毒偵字
    第6239號提起公訴，並經臺灣高雄方法院於民國92年6 月30
    日以92年度訴字第1379號刑事判決判處有期徒刑3 月確定，
    嗣於93年7 月15日易科罰金而執行完畢。詎其仍不知悔改，
    明知海洛因業經公告列為毒品危害防制條例第2 條第2 項第
    款第一級毒品，不得非法持有、施用，竟猶不知戒絕悔改，
    基於施用海洛因之概括犯意，自94年2 月間某日起至同年8
    月20日13時30分許，連續在高雄縣美濃鎮高雄客運站及其他
    不詳之處所，以將海洛因摻水稀釋放入注射針筒後施打之方
    式施用第一級毒品海洛因多次。嗣於94年8 月20日15時許，
    自行攜帶其所有之毒品海洛因1 小包（0.01公克）前往高雄
    縣政府旗山分局美濃分駐所自首，並當場交出該海洛因1 小
    包，毛重共計為0.01公克，經將其自首當日排放之尿液送檢
    驗結果，發現呈嗎啡陽性反應，始悉上情。
二、案經高雄縣政府警察局旗山分局移送臺灣高雄地方法院檢察
    署檢察官偵查起訴。
    理  由
一、按除被告所犯為死刑、無期徒刑、最輕本刑為3 年以上有期
    徒刑之罪或高等法院管轄第一審案件者外，於前條第1 項程
    序進行中，被告先就被訴事實為有罪之陳述時，審判長得告
    知被告簡式審判程序之旨，並聽取當事人、代理人、辯護人
    及輔佐人之意見後，裁定進行簡式審判程序，刑事訴訟法第
    273 條之1 第1 項定有明文。本件經被告甲○○同意，適用
    簡式審判程序，因此依同法第273 條之2 之規定，不受第15
    9 條第1 項、第161 條之2 、第161 條之3 、第163 條之1
    及第164 條至第170 條規定之限制，核此敘明。
二、訊據上訴人即被告甲○○坦承上開施用第一級毒品海洛因之
    事實不諱，且被告於94年8 月20日向警方自首時，經警採集
    其尿液經送驗結果，呈嗎啡陽性反應，有高雄縣政府警察局
    旗山分局毒品案件嫌犯尿液採證對照表、台灣檢驗科技股份
    有限公司94年9 月8 日之濫用藥物尿液檢驗報告1 份在卷足
    考。又94年8 月20日扣得疑似海洛因之白色粉末1 小包，經
    送法務部調查局鑑定結果，含海洛因成分，淨重0.01公克（
    空包裝重0.20公克），亦有法務部調查局調科壹字第220021
    573 號之檢驗報告1 紙在原審卷第40頁可憑。又被告前因施
    用第一級毒品海洛因案件，經臺灣高雄地方法院以91年度毒
    聲字第1003號裁定送觀察、勒戒後，認無繼續施用毒品之傾
    向，業經臺灣高雄地方法院檢察署檢察官於民國91年3 月29
    日，以91年度毒偵字第958 號不起訴處分確定，有刑案資料
    查註記錄表、全國施用毒品案件紀錄表及臺灣高雄地方法院
    檢察署91年度毒偵字第958 號不起訴處分書在卷可稽。堪認
    被告確於觀察勒戒執行完畢釋放後5 年內，再犯本件施用第
    一級毒品之罪。綜上所述，本件事證明確，被告連續施用第
    一級毒品犯行，堪以認定。
三、按海洛因係毒品危害防制條例第2 條第2 項第1 款所稱之第
    一級毒品，核被告施用海洛因之行為，係犯該條例第10條第
    1 項之施用第一級毒品罪。被告持有第一級毒品海洛因，嗣
    進而施用，其持有第一級毒品之低度行為應為施用第一級毒
    品之高度行為所吸收，不另論罪。又被告先後多次施用第一
    級毒品犯行，時間緊接、手法相同，顯係觸犯構成要件相同
    之罪，為連續犯，應依刑法第56條之規定，論以一罪，並加
    重刑。又被告前於92年間因違反毒品危害防制條例案件，經
    原審法院以92年度訴字第1379號判處有期徒刑3 月確定，嗣
    於93年7 月15日易科罰金執行完畢等情，有刑案資料查註紀
    錄表及臺灣高等法院被告前案紀錄表各1 份附卷可稽，其於
    前開有期徒刑執行完畢後5 年內，復犯本案有期徒刑以上之
    罪，為累犯，應依刑法第47條之規定，加重其刑，並遞加重
    之。此外，被告於犯罪未被發覺前，於94年8 月20日15時許
    ，自行攜帶海洛因小1 包至高雄縣政府警察局旗山分局美濃
    分駐所，向員警表明施用第一級毒品海洛因之犯行，並願接
    受裁判等情，有該警詢筆錄可參，其行為已符合自首要件，
    應依刑法第62條前段之規定，減輕其刑，並依法先加後減。
四、原判決以被告甲○○罪證明確，因予適用毒品危害防制條例
    第10條第1 項、第18條第1 項前段，刑法第11 條 、第56條
    、第47條、第62條前段、第38條第1 項第2 款之規定，並審
    酌被告前已因施用毒品案件經觀察勒戒，並因此經判處有期
    徒刑3 月確定，本應徹底戒除毒癮，不料其竟仍繼續施用毒
    品，顯見其並未戒除毒害，本不宜寬貸，惟念其施用毒品乃
    自戕一己之身體健康，並具有病患性人格之特質，行為本身
    對社會所造成之危害並非直接、巨大，犯後坦承犯行，態度
    良好，本件係為求戒除毒癮而自首到案等一切情狀，量處有
    期徒刑8 月，並敘明查獲扣案之不明粉末1 小包，經鑑定結
    果確含第一級毒品海洛因之成分，且盛裝上開扣案毒品1 包
    之空包裝袋（重0.2 公克），雖經法務部調查局就之與其所
    盛裝之第一級毒品海洛因分別鑑析其重量，惟因法務部調查
    局一般係以傾倒之方式，將包裝袋內之第一級毒品海洛因倒
    出而與包裝袋分離而稱重，必要時，輔以刮杓刮取袋內粉末
    ，然無論依何種方式分離，包裝袋內均有極微量之第一級毒
    品海洛因殘留，業經法務部調查局93年3 月19日調科壹字第
    09300113060 號函釋在案，此為本院職務上已知之事實，足
    認前開空包裝袋（重0.2 公克），內含極微量第一級毒品海
    洛因殘留而無法析離，均應整體視為查獲之第一級毒品海洛
    因，依毒品危害防制條例第18條第1 項前段之規定，不問屬
    於犯人與否，均宣告沒收銷燬之；而鑑驗所耗損之毒品，既
    已費失，自無庸宣告沒收銷燬；又扣案之注射針筒1 支為被
    告所有，且係供其施用第一級毒品所用，亦經被告自承在卷
    （見本院卷第30頁），爰依刑法第38條第1 項第2 款規定併
    予宣告沒收。其認事用法，核無不合，量刑亦屬允當。被告
    上訴意旨，以量刑過重為由，指摘原判決不當，為無理由，
    應予駁回。
據上論斷，應依刑事訴訟法第368條，判決如主文。
本案經檢察官張其主到庭執行職務。
中    華    民    國    95    年    2     月    22    日
                  刑事第二庭    審判長法  官  林正雄
                                      法  官  陳啟造
                                      法  官  黃壽燕
以上正本證明與原本無異。
如不服本判決應於收受本判決後10日內向本院提出上訴書狀，其
未敘述上訴理由者，並得於提起上訴後10日內向本院補提理由書
狀（均須按他造當事人之人數附繕本）「切勿逕送上級法院」。
中    華    民    國    95    年    2     月    22    日
                                      書記官  王婉蓉
附錄本判決論罪科刑法條：
毒品危害防制條例第10條第1項：
  施用第1級毒品者，處6月以上5年以下有期徒刑。


司法院資訊處製作；財團法人民間司法改革基金會備份。
